臺灣高等法院刑事判決
111年度交上訴字第159號
上  訴  人  臺灣新竹地方檢察署檢察官
上  訴  人  
即  被  告  廖益田


選任辯護人  陳志峯律師
            李安傑律師
上列上訴人因被告過失致死案件，不服臺灣新竹地方法院111年
度交訴字第44號，中華民國111年5月31日第一審判決（起訴案號
：臺灣新竹地方檢察署111年度偵字第2514號），提起上訴，本
院判決如下：
    主  文
上訴駁回。
廖益田緩刑貳年。
    事實及理由
一、本案審判範圍
  ㈠刑事訴訟法第348條第3項規定：「上訴得明示僅就判決之刑
    、沒收或保安處分一部為之」，而其立法理由指出：「為尊
    重當事人設定攻防之範圍，並減輕上訴審審理之負擔，容許
    上訴權人僅針對刑、沒收或保安處分一部提起上訴，其未表
    明上訴之認定犯罪事實部分，則不在第二審之審判範圍。如
    為數罪併罰之案件，亦得僅針對各罪之刑、沒收、保安處分
    或對併罰所定之應執行刑、沒收、保安處分，提起上訴，其
    效力不及於原審所認定之各犯罪事實，此部分犯罪事實不在
    上訴審審查範圍」。是科刑事項已可不隨同其犯罪事實而單
    獨成為上訴之標的，且上訴人明示僅就科刑事項上訴時，第
    二審法院即不再就原審法院所認定之犯罪事實為審查，而應
    以原審法院所認定之犯罪事實，作為論認原審量刑妥適與否
    的判斷基礎。
  ㈡本件上訴人即檢察官提起第二審上訴，上訴書明確記載：「
    法院對科刑判決之被告量刑，應符合罪刑相當原則，本案被
    告犯後態度不佳，原判決量處之刑度，罪刑不相當，依法提
    起上訴」等語（見本院卷第15至16頁）。另上訴人即被告廖
    益田提起第二審上訴，上訴狀明確記載：「被告深感悔悟，
    請依刑法第57條規定從輕量刑」，嗣於本院審理中陳稱：本
    件針對量刑部分上訴，而未針對原判決之犯罪事實及所犯法
    條及罪名提起上訴等語（見本院卷第19至21、89頁），是認
    上訴人只對原審之科刑事項提起上訴無訛。依據前述說明，
    本院僅就原審判決量刑妥適與否進行審理，至於原審判決其
    他部分，則非本院審查範圍。
二、本案據以審查量刑妥適與否之原審所認定之犯罪事實、所犯
    罪名：　
  ㈠犯罪事實：　
    廖益田於民國110年12月20日10時許，駕駛車號00-0000號自
    用小貨車，沿新竹縣關西鎮縣118縣道由東往西方向直行，
    於行經該118縣道32公里600公尺處（即關西鎮公有路燈編號
    金山里001號前）時，應注意汽車在路中設有雙黃實線之路
    段行駛時，禁止超車、跨越，且不得駛入對向之車道內，而
    依當時道路平坦、無障礙物等情形，又無不能注意之情事，
    竟疏於注意，為超越前車而向左超越雙黃實線，進入對向車
    道，適對向林明輝騎駛之車號000-0000號普通重型機車駛至
    該處，二車發生撞擊，致林明輝人車倒地，受有頭胸部鈍挫
    傷併顱內出血及氣血胸等傷害，經送醫急救仍於同日上午11
    時37分許因創傷性休克不治死亡。
　㈡所犯罪名：
    刑法第276條之過失致死罪。
三、刑之減輕事由：　　　
    被告廖益田於肇事後於未被有偵查犯罪職權之機關或公務人
    員發覺前，於警員接獲通報而到達現場處理時主動向警員自
    首坦承肇事願接受裁判等情，有新竹縣政府察警察局新埔分
    局錦山派出所道路交通事故肇事人自首情形紀錄表1紙在卷
    可佐（見竹檢110年度相字第768號卷第34頁），是被告對於
    未發覺之犯罪自首而有願接受裁判之意，依刑法第62條前段
    之規定減輕其刑。
四、駁回上訴之理由
　㈠檢察官上訴略以：原審量刑過輕等語，被告上訴略以：原審
    量刑過重等語。
　㈡原審審理後，依刑法第62條前段之規定減輕其刑，並以行為
    人之責任為基礎，審酌被告駕車未注意在有劃設分限線制線
    （雙黃線）之路段，任意超車駛入對向之車道內，致被害人
    林明輝反應不及兩車發生碰撞，因而肇致本件交通事故，並
    令被害人喪失寶貴生命，亦使被害人家屬蒙受莫大痛苦與遺
    憾，實屬憾事，惟念其事後始終坦認犯行，態度尚可，兼衡
    被告有和解意願，惟雙方條件差距過大，致未能達成和解，
    另衡及被告前素行尚佳、自述國中畢業智識程度、目前在工
    地以打零工維生，日薪新臺幣（下同）1,600至1,800元，尚
    有一名子女待其扶養之生活狀況（參原審卷第39頁）等一切
    情狀，量處有期徒刑7月。經核原判決關於量刑部分，依刑
    法第62條前段之規定減輕其刑，並斟酌刑法第57條各款所列
    情狀，量刑之宣告亦稱妥適，而未逾越法定刑度，符合比例
    原則，原判決應予維持。
　㈢量刑係法院就繫屬個案犯罪之整體評價，為事實審法院得依
    職權自由裁量之事項，量刑判斷當否之準據，應就判決之整
    體觀察為綜合考量，並應受比例原則等法則之拘束，非可恣
    意為之，致礙其公平正義之維護，必須兼顧一般預防之普遍
    適應性與具體個案特別預防之妥當性，始稱相當。苟已斟酌
    刑法第57條各款所列情狀，而未逾越法定刑度，如無偏執一
    端，致有明顯失出失入之恣意為之情形，上級審法院即不得
    單就量刑部分遽指為不當或違法（最高法院100年度台上字
    第5301號判決意旨參照）。經查：
　　原審於量刑時已詳予審酌刑法第57條各款及前開所列情狀，
    予以綜合考量，又過失致人於死罪之法定刑範圍為「5年以
    下有期徒刑、拘役或50萬元以下罰金」，原判決判處被告有
    期徒刑7月，係量處該罪之低度刑度，固非從重量處高度刑
    度，然參酌被告已經與被害人家屬達成和解並履行完畢等情
    ，有新竹縣關西鎮調解書、匯款申請書、國泰產險賠款明細
    （見本院卷第43至47頁）在卷可憑；另就刑罰裁量職權之行
    使，既未逾越法律所規定之範圍，亦無濫用權限之情形，難
    遽謂原判決就此部分之量刑有何不當，從而，檢察官以原判
    決量刑過輕、被告以原判決量刑過重為由提起上訴，均無理
    由，均予駁回。
五、末查，被告未曾因故意犯罪受有期徒刑以上刑之宣告，有本
    院被告前案紀錄表在卷足按，其因一時失慮致罹刑章，犯罪
    後坦承犯行，態度良好，業與被害人家屬達成和解並履行完
    畢，已如前述，並經被害人家屬具狀表達同意法院給予被告
    緩刑之宣告（參見本院卷第37頁之刑事陳報狀），被告經此
    次偵審程序，當知所警惕，信無再犯之虞，本院認其所受宣
    告之刑以暫不執行為適當，故依刑法第74條第1項第1款之規
    定，併予宣告緩刑2年，以啟自新。
據上論斷，應依刑事訴訟法第368條，刑法第74條第1項第1款，
判決如主文。
本案經檢察官林奕彣提起公訴，檢察官孫立婷提起上訴，檢察官
賴正聲到庭執行職務。
中　　華　　民　　國　　111 　年　　10　　月　　20　　日
                  刑事第二十三庭審判長法　官  許永煌
　　　　　　　　　　　　　　　　　    法　官  吳定亞
　　　　　　　　　　　　　　　　　    法　官  黃美文
以上正本證明與原本無異。
如不服本判決，應於收受送達後20日內向本院提出上訴書狀，其
未敘述上訴之理由者並得於提起上訴後20日內向本院補提理由書
（均須按他造當事人之人數附繕本）「切勿逕送上級法院」。
                                　    書記官  彭威翔　
中　　華　　民　　國　　111 　年　　10　　月　　21　　日
附錄：原判決論罪科刑法條全文
刑法第276條
因過失致人於死者，處5年以下有期徒刑、拘役或50萬元以下罰
金。